【裁判字號】    99,交聲,131
【裁判日期】    990520
【裁判案由】    聲明異議
【裁判全文】
臺灣屏東地方法院交通事件裁定         99年度交聲字第131號
原處分機關  交通部公路總局高雄區監理所屏東監理站
法定代理人  高金木
異  議  人  甲○○
上列異議人因違反道路交通管理處罰條例案件，對於原處分機關
於民國99年4 月19日所為之處分（原處分：屏監違字第裁82-Ｚ00
0000000 、82-Ｚ000000000 號），聲明異議，本院裁定如下：
    主  文
異議均駁回。
    理  由
一、原處分機關以：異議人甲○○駕駛車牌號碼為K2-2879 號自
    用一般小客車，於民國98年11月11日上午9 時40分許，自屏
    東縣潮州鎮○○路右轉盛春四巷（即東向西右轉北），適有
    由訴外人李陳玉梅所騎乘車牌號碼為PGV-421 號普通重型機
    車沿盛春四巷由北向南向南直行，因異議人右轉彎車未讓直
    行車先行，而與訴外人李陳玉梅發生碰撞，致訴外人李陳玉
    梅受傷，嗣屏東縣政府警察局交通警察隊潮州小隊員警張嘉
    立依職權舉發，經核查核無訛後，依道路交通管理處罰條例
    第48條第1 項第6 款、第61條第3 項、第63條第1 項第1款
    之規定，就轉彎車未讓直行車先行部分，裁處罰鍰新臺幣（
    下同）900 元，並記違規點數1 點；就違反道路交通安全規
    則肇事致人受傷部分，裁處記違規點數3 點等語。
二、異議意旨略以：本件係依屏東縣政府警察局道路交通事故初
    步分析研判表而為舉發，而該研判表註明「僅供參考」而已
    ，並未經該區車輛事故鑑定委員會鑑定，故此舉發頗為突兀
    ；又舉發違反道路交通管理事件通知單（下稱：舉發單）上
    載「左轉車未讓直行車先行」，亦與該研判表上所載「右轉
    彎車未讓直行車先行」之肇事原因不符；本件實則當時異議
    人車輛已停止，欲讓訴外人李陳玉梅先行，係因訴外人靠左
    行駛及精神恍忽狀態才撞到異議人車輛，事後雙方和解，訴
    外人亦坦承疏忽，而賠償異議人，而原處分機關未察竟為裁
    罰，為此不服聲明異議。
三、按「汽車行駛至交岔路口，其行進、轉彎，應依下列規定：
    ．．七、轉彎車應讓直行車先行。」此道路交通安全規則第
    102 條第1 項第7 款定有明文。又按「汽車駕駛人轉彎時，
    有下列情形之一者，處新臺幣六百元以上一千八百元以下罰
    鍰：．．六、轉彎車不讓直行車先行。」、「汽車駕駛人，
    駕駛汽車違反道路交通安全規則、第三十三條之管制規則，
    因而肇事致人受傷者，記違規點數三點；致人重傷者，吊扣
    其駕駛執照三個月至六個月。」、「汽車駕駛人有下列各款
    所列條款之一者，除依原條款處罰鍰外，並予記點：一、有
    第三十三條第一項、第二項、第三十八條第一項、第四十條
    、第四十五條、第四十七條第一款至第三款、第四十八條、
    第四十九條或第六十條第一項、第二項第一款、第二款情形
    之一者，各記違規點數一點。」此道路交通管理處罰條例第
    48 條 第1 項第6 款、第61條第3 項、第63條第1 項第1 款
    亦分別定有明文。
四、又於94年12月28日道路交通管理處罰條例第48條第1 項第6
    款修正前原規定「轉彎車不讓直行車先行，或直行車尚未進
    入交岔路口，而轉彎車己達中心處開始轉彎，直行車不讓轉
    彎車先行者。」，嗣因如何斷定轉彎車已達中心處開始轉彎
    ，實際駕車時難以認定，反造成駕駛人爭先搶道，發生事故
    ，乃規定轉彎車一律須讓直行車先行，爰修正第六款規定為
    「轉彎車不讓直行車先行」，嗣於95年6 月30日將道路交通
    安全規則第102 條第1 項第6 款原為「轉彎車應讓直行車先
    行。但直行車尚未進入交岔路口，而轉彎車已達中心處開始
    轉彎，直行車應讓轉彎車先行。」之規定，修正為道路交通
    安全規則第102 條第1 項第7 款之「轉彎車應讓直行車先行
    。」規定，由上開修法過程及理由，可知於修法後無論轉彎
    車到達中心處開始轉彎與否，均應讓直行車先行。
五、經查：
  (一)異議人甲○○駕駛車牌號碼為K2-2879 號自用一般小客車，
    於98年11月11日上午9 時40分許，自屏東縣潮州鎮○○路右
    轉盛春四巷（即東向西右轉北），與由訴外人李陳玉梅所騎
    乘車牌號碼為PGV-421 號普通重型機車沿盛春四巷由北向南
    向南直行，發生碰撞，致訴外人李陳玉梅受傷等情，為異議
    人所不否認，並有卷存異議人與訴外人李陳玉梅之談話紀錄
    表各1 紙、道路交通事故現場圖1 紙、道路交通事故調查報
    告表(一)(二)各1紙、影印照片10幀可稽。
  (二)又依卷存道路交通事故現場圖所示，盛春四巷寬4.2 公尺，
    異議人之車輛係斜橫位於四春路與盛春四巷交岔路口中間，
    其車輛左前車頭距離盛春四巷道路邊緣僅0.7 公尺，其車輛
    左後車尾距離盛春四巷道路邊緣3.2 公尺，則該車輛左後車
    尾距離盛春四巷另一側道路邊緣延伸線僅1 公尺，再扣除該
    車輛左後車尾至右後車尾斜陳之距離後，已不足1 公尺，則
    以此前後狹窄之距離，依社會一般正常之通念判斷，殊難容
    一排汽量124CC 之普通重型機車自由往來通行（訴外人李陳
    玉梅所騎乘之上開機車排汽量為124CC ，有卷存車號查詢重
    型機車車籍1 紙可參），故以異議人當時之行為，尚難認有
    讓直行車先行。
  (三)按「一、臺北市、高雄市、臺灣省各縣市○○○○○道公路
    警察局，由『交通事故案件審核小組』負責交通事故案件審
    核；專業警察機關（航空、鐵路警察局、保安警察第二總隊
    、各港務警察局）及金門縣、連江縣警察局應指定專責人員
    負責交通事故案件審核，以確保現場蒐證與勘驗資料之完整
    與正確。二、各警察機關審核小組工作項目如下：1.相關表
    件資料、現場圖、筆錄及現場照片之檢核。2.肇事原因分析
    與研判，並製作『道路交通事故初步肇因研判表』。3.交通
    事故案件列管、統計分析與運用。4.違規舉發。三、審核小
    組對於檢核資料如發現錯誤疏漏情形，應以書面交辦原處理
    單位修( 補) 正並回覆之。四、審核小組應將肇事原因分析
    研判結果通知原處理單位。」、「違規行為之舉發：(一)交通
    事故有關當事人之違規行為，由審核小組審核後製單舉發，
    或由審核小組將肇事原因分析與研判結果通知原處理單位後
    ，由原處理單位製單舉發。但當事人之違規行為，依『道路
    交通管理處罰條例』應當場移置代保管其車輛、禁止行（駕
    ）駛，或依『違反道路交通管理事件統一裁罰基準及處理細
    則』第十五條之規定應當場代保管其物件者，由處理單位先
    行製單舉發，並註記於交通事故調查報告表送審核小組檢核
    。(二)肇事人有違反道路交通管理事件之行為，自行為成立之
    日起；行為有連續或繼續之狀態者，自行為終了日起，逾三
    個月不得舉發。但肇事致人受傷或死亡案件，因肇事原因不
    明，已送鑑定者，其期間自鑑定終結之日起算。(三)道路交通
    管理處罰條例各條文有關重傷之認定，依刑法第十條第四項
    『重傷』之定義辦理，舉發違反道路交通管理處罰條例第六
    十一條第三項：汽車駕駛人，駕駛汽車違反道路交通安全規
    則，因而致人受傷者，應註明被害人受傷情形。」此道路交
    通事故處理規範」第17條第1 至4 項、第18條分別定有明文
    ，是舉發機關依上開規定予以舉發，於法即無違誤。又本件
    舉發單上將「右轉彎車未讓直行車先行」固誤載為「右轉彎
    車未讓直行車先行」，然此係顯然誤植之誤，然原處分機關
    所為之上開處分，並無此錯誤，自不足以構成撤銷原處分之
    理由。至於訴外人李陳玉梅與異議人達成和解，並承認疏忽
    云云，自不足以拘束行政機關與本院對違規事實與否之判斷
    。準此，異議人上開辯解，均無可採。
  (四)綜上所述，本件異議人有上開違規之事實應可認定，從而原
    處分機關依上開規定而為上開裁處，於法即屬有據，異議人
    之異議為無理由，應予駁回。
六、據上論斷，應依道路交通管理處罰條例第87條第2 項、道路
    交通案件處理辦法第19條，裁定如主文。
中    華    民    國    99    年    5     月    20    日
                    交通法庭    法  官  曾吉雄
以上正本證明與原本無異。
如不服本裁定應於收受送達後五日內向本院提出抗告書狀敘述抗
告之理由抗告於台灣高等法院高雄分院。
中    華    民    國    99    年    5     月    20    日
                                書記官  林祥玉

司法院資訊處製作；財團法人民間司法改革基金會備份。
